【裁判字號】    97,消債更,208
【裁判日期】    980402
【裁判案由】    更生事件
【裁判全文】
臺灣雲林地方法院民事裁定           97年度消債更字第208號
聲  請人即
債  務  人  甲○○
代  理  人  林淑娟律師
上列聲請人因消費者債務清理事件聲請更生，本院裁定如下：
    主  文
更生及保全處分之聲請均駁回。
聲請費用由聲請人負擔。
   理  由
一、按債務人與金融機構協商成立者，不得聲請更生或清算，但
    因不可歸責於己之事由，致履行顯有重大困難者，不在此限
    ；本條例施行前，債務人依金融主管機關協調成立之中華民
    國銀行公會會員辦理消費金融案件無擔保債務協商機制與金
    融機構成立之協商，準用前項之規定，消費者債務清理條例
    第151 條第5 項、第6 項分別定有明文。又聲請更生或清算
    不合程式或不備其他要件者，法院應以裁定駁回之，但其情
    形可以補正者，法院應定期間先命補正，復為同條例第8 條
    所明定。
二、本件聲請意旨略以：聲請人於消費者債務清理條例施行前，
    曾依照銀行公會會員辦理無擔保債務協商機制，與最大債權
    金融機構台新銀行成立協商，約定聲請人自民國96年1 月起
    每月須清償新台幣（下同）19,533元，因聲請人每月薪資35
    ,000 元 ，於扣除交通油資5,000 元、漁會貸款3,700 元、
    生活費5,000 元、房屋租金4,000 元、扶養父母費用10,000
    元、保險金4,000 元後所剩無幾，根本無法維持聲請人之最
    低基本生活，致使其迫不得已於97年1 月毀諾，顯屬不可歸
    責於己之事由，致履行困難，為此聲請更生等語。
三、經查，聲請人現從事盛大電梯企業股份有限公司營業專員，
    自96年7 月起每月收入為35,000元之事實，業據其陳述在卷
    ，而依聲請人所提出之協議書所示，聲請人每月須償還19,5
    33元，然本院認聲請人任何不能清償債務之情事，理由茲分
    述如下：
  (一)經查，聲請人自95年12月12日與各債權銀行成立協商後，即
    自96年1 月起至96年12月止，均按期繳納協商款項，業據其
    陳明在卷，且聲請人亦自承其自96年7 月5 日起迄今均任職
    盛大電梯企業股份有限公司營業課營業專員，每月收入約35
    ,000 元 ，有聲請人提出財產及收入狀況說明書附卷可參，
    足見聲請人之工作條件、生活環境及薪資收入均未變動，其
    於月薪35,000元之情形下，尚得繳款長達1 年，顯見並非不
    能履行債務甚明。雖聲請人雖主張其為繳納協商金額款項，
    致幾近每月需向親友借款，聲請人實無法清償債務等語，然
    其迄今就此情節仍未舉證以實其說，是聲請人此部分之主張
    ，尚不足採信，自堪認聲請人顯有履行清償上開債務協商金
    額之能力甚明。
  (二)聲請人主張其每月薪資於扣除交通油資5,000 元、漁會貸款
    3,700 元、生活費5,000 元、房屋租金4,000 元、扶養父母
    費用10,000元、保險金4,000 元後所剩無幾，致履行債務協
    商金額困難，其不得已於97年1 月毀諾，顯屬不可歸責於己
    之事由等語，然查：
  1.按受扶養權利者，以不能維持生活而無謀生能力者為限，民
    法第1117條第1 項定有明文，又同條第2 項規定，前項無謀
    生能力之限制，於直系血親尊親屬不適用之，即直系血親尊
    親屬受扶養者，仍須以不能維持生活者為限（最高法院87年
    台上字第1696號判決意旨參照）。聲請人主張每月需支付其
    父母楊洗足、吳菜扶養費共計10,000元等語，惟聲請人之父
    楊洗足名下所有坐落雲林縣口湖鄉○○段913 ─42號土地（
    應有部分0.5） 、雲林縣口湖鄉○○段731 ─2 號土地（應
    有部分1） 、同地段732 號土地（應有部分0.16666） ，公
    告現值總計1,396,124 元；聲請人之母吳菜名下所有坐落雲
    林縣口湖鄉○○段913 ─9 號土地（應有部分1） ，公告現
    值3,215,700 元，有第三人楊洗足、吳菜財產歸屬資料清單
    附卷可參。準此可見，聲請人之父母楊洗足、吳菜顯有相當
    資產，並非不能維持生活，而有受聲請人扶養之必要，聲請
    人仍將楊洗足、吳菜列為受扶養人，並主張其每月須支出扶
    養費共計10,000元，顯難採信。
  2.聲請人復主張其每月需支出交通油資5,000 元、生活費5,00
    0 元、房屋租金4,000 元、保險金4,000 元等語，惟聲請人
    既主張無法還款，生活有困難，即應合理控管其日常生活支
    出，而非為維持優渥之生活聲請更生，其上開之支出，均應
    包括在每人每月之生活費當中，自行節制，是本院認聲請人
    每月必要支出費用應以內政部社會司所公告之97年度台灣省
    每人每月最低生活標準9,829 元（含房屋租金）為據，始符
    合消費者債務清理條例所設更生制度欲達之目的。則聲請人
    主張上開支出費用於9,829 元範圍內，自屬有據，為屬可採
    ，逾此範圍之主張，要屬無據，實不可採。
  3.聲請人又主張其每月需支出漁會貸款3,700 元等語，惟此乃
    聲請人依約清償積欠債權人雲林區漁會之債務。何況，聲請
    人每月清償上開漁會貸款部分，一旦聲請人與金融機構就此
    部分再成立協商方案，該部分清償款項即得列入協商金額，
    是尚難認此部分費用亦係聲請人每月必要支出之費用。
  4.末查，聲請人現任職於盛大電梯企業股份有限公司擔任營業
    專員之工作，其收入於96年7 月份至97年4 月份每月為35,0
    00元等事實，業據聲請人自承在卷，並有盛大電梯企業股份
    有限公司員工在職證明書、各類所得扣繳暨免扣繳憑單、勞
    工保險卡附卷可按，可知聲請人於97年度4 月份前之平均月
    所得約為35,000元，扣除其每月須支出9,829 元後，尚餘25
    ,171 元 。綜觀聲請人之財產、收入資料、必要生活支出，
    聲請人應有能力償還其與最大債權金融機構台新銀行成立自
    96年1 月起每月清償19,533元之協商。是聲請人主張其有上
    開顯屬不可歸責於己之事由，致履行清償上開協商金額困難
    等語，自不足採。
四、綜上所述，聲請人每月必要支出費用為9,829 元，以其自承
    聲請人於97年4 月底前之每月平均薪資35,000元計算，支付
    上開必要支出後，尚餘25,171元，仍高於所須償還之債務19
    ,533 元 ，況聲請人並未證明其生活於95年12月份後曾發生
    任何變動，而有不可歸於己之事由，致履行債務顯有重大困
    難，是聲請人並無任何不能清償債務之情事，本件聲請更生
    之要件顯然不備，且又無從補正，依上開規定，自應以裁定
    駁回其聲請。又本件未符合更生聲請要件，應予駁回其更生
    聲請，已於前述，是聲請人併聲請本院應對其財產予以保全
    處分，即無必要，亦應併予駁回，爰裁定如主文。
中    華    民    國    98    年    4     月    2     日
                  民事第二庭    法  官  陳秋如
以上正本係照原本作成。
如對本裁定抗告須於裁定送達後10日內向本院提出抗告狀，並應
繳納抗告費新台幣1,000 元。
中    華    民    國    98    年    4     月    2     日
                                書記官  楊麗雪


司法院資訊處製作；財團法人民間司法改革基金會備份。
